【裁判字號】    98,消債更更,31
【裁判日期】    980831
【裁判案由】    更生事件
【裁判全文】
臺灣板橋地方法院民事裁定  98年度消債更更字第31號
聲  請  人  甲○○原名：蔡淑.
即  債務人
上列當事人因消費者債務清理事件，聲請更生，本院裁定如下：
    主  文
債務人甲○○自中華民國九十八年八月三十一日下午四時起開始
更生程序。
本件得由司法事務官進行更生程序。
    理  由
一、按法院開始更生程序之裁定，應載明其年、月、日、時，並
    即時發生效力；法院裁定開始更生或清算程序後，得命司法
    事務官進行更生或清算程序，消費者債務清理條例第45條第
    1 項、第16條第1 項前段定有明文。
二、本件聲請人即債務人依消費者債務清理條例聲請更生，其陳
    述略以：其積欠金融機構債務，債務總金額為新臺幣﹙下同
    ﹚6,824,424 元，於消費者債務清理條例施行後，曾於民國
    97 年5月間提出債權人清冊，以書面向最大債權金融機構合
    作金庫商業銀行股份有限公司（下稱合作金庫）聲請更生，
    遭合作金庫以聲請人五年內從事小規模營業活動營業額平均
    每月逾新臺幣20萬元以上，申請資格不符退件，惟聲請人94
    年間之所以擔任百靈達有限公司之負責人乃因原負責人阮士
    昇退股，並另行設立展昆有限公司後，聲請人為退還原負責
    人阮士昇前以百靈達有限公司之名義「作帳」買入之資產，
    故於94年間分別以百靈達有限公司名義開立發票合計金額為
    2,133,334 元，致使94年11、12月平均營業額高達1,114,42
    4 元，惟上述發票非基於營業行為所開立，自應由營業額中
    扣除，扣除後平均營業額僅47,758元，又負責人為債務人之
    昌煜有限公司（下為昌煜公司），94至97年月平均營業額為
    119,561 元，尚未逾法定每月20萬元限制，聲請人名下財產
    僅有房屋及所坐落之土地各1 筆，且上開財產價值經21世紀
    不動產三峽加盟店估價為5,017,158 元，而聲請人持分為二
    分之一，故市值為2,508,579 元，加計昌煜有限公司主要資
    產價值不足50萬元，是聲請人名下財產僅有3,508,579 元，
    而聲請人負欠房屋貸款4,820,000 元、無擔保債務2,004,42
    4 元，合計共6,824,424 元，故聲請人名下財產實不足清償
    債務。另聲請人經營昌煜有限公司每月收入約55,000元，扣
    除聲請人每月支出機車行車執照費與燃料稅175 元、手機通
    訊費889 元、償還台新國際商業銀行債務3,561 元（97年3
    月起至6 月止）、償還花旗銀行債務4,980 元（97年3 月起
    至7 月止），配偶傷害保險費1,038 元、房屋貸款利息9,94
    9 元，子女教育費5,609 元、子女安親班費用8,400 元、醫
    療費用3,500 元、家用支出1,400 元、有線電視費520 元、
    房屋稅與地價稅561 元、汽機車燃料及交通費3,725 元、汽
    車燃料稅461 元、健保費2,082 元、勞保及勞退金2,036 元
    、配偶前置協商債務4,000 元，合計每月必要生活支出費用
    為52,754元，每月得資以償還債務總額僅為2,246 元，顯已
    無力如期償還各項分期債務，有不能清償之情事，復其無擔
    保或無優先權之債務總額未逾1,200 萬元，且未經法院裁定
    開始清算程序或宣告破產，爰依法向本院聲請更生等語。
三、經查，聲請人前揭主張，業據其提出全戶戶籍謄本、百靈達
    有限公司94年9 至12月營業人銷售額與稅額申報書影本、昌
    煜有限公司95年1 月至97年8 月營業人銷售額與稅額申報書
    影本、合作金庫商業銀行前置協商退件通知函、全戶財產歸
    屬資料清單、聲請人及配偶94至97年度綜合所得稅資料清單
    、聯徵中心綜合信用報告、收入切結書、全部存摺影本、配
    偶身心障礙手冊影本、台北榮民總醫院診斷證明書正本、財
    團法人恩主公醫院乙種診斷證明書正本、配偶身障補助存摺
    影本、機車行照影本、行照費與燃料費納款收據影本、手機
    繳費證明、配偶傷害保險保單影本及繳費證明影本、子女在
    學證明及學雜費繳費收據影本、子女安親班繳費收據影本、
    配偶及子女醫療收據正本、房屋貸款契約影本及繳款轉帳存
    摺影本、水電瓦斯費繳費證明、有線電視繳費證明、房屋稅
    及地價稅繳款證明影本、健保分期繳納核定書、勞工保險局
    投保單位繳費證明書、聲請人配偶還款協議書、建物登記謄
    本、土地登記謄本、21世紀不動產三峽加盟店估價單、華南
    商業銀行股份有限公司放款交易明細查詢申請單、展昆有限
    公司之估價單、專業雷射切割機相片等為證。查聲請人名下
    財產有門牌號碼為臺北縣三峽鎮○○路186 號10樓之房屋、
    所座落之土地各1 筆不動產（應有部分各二分之一）及所投
    資之昌煜有限公司，上開房地市值為5,017,158 元，而聲請
    人之上開房地應有部分為二分之一，是其市價為2,508,579
    元，此有聲請人之土地及建物登記謄本、財政部臺灣省北區
    國稅財產歸屬資料清單、聲請人之陳報狀及所提出之21世紀
    不動產三峽加盟店在卷可稽（見本院卷第138 至第141 頁、
    第128 頁、第306 頁、第307 頁），而昌煜股份有限公司之
    資本總額為300 萬元，此有聲請人所提出之財政部臺灣省北
    區國稅財產歸屬資料清單及公司基本資料查詢表在卷可稽（
    見本院卷第128 頁、第292 至第293 頁），是聲請人名下房
    地及所投資之昌煜有限公司之價值合計共5,508,579 元（計
    算式：2,508,579 ＋3,000,000=5,508,579） 。次查聲請人
    負欠無擔保債務共2,004,424 元，其配偶以上開房地向華南
    商業銀行股份有限公司貸款，聲請人為連帶保證人，至98年
    4 月3 日止仍有482 萬元尚未清償，此有聲請人所提出之出
    財團法人金融聯合徵信中心當事人綜合信用報告、華南商業
    銀行放款交易明細查詢申請單、個人購車及購屋貸款契約書
    在卷可稽（見本院卷第125 頁、第309 頁、第70頁），且核
    與本院依職權函查華南商業銀行股份有限公司之結果相符，
    此有板院輔民誠97年度消債更字第1759號函及華南商業銀行
    股份有限公司98年4 月13日民事陳報狀及所檢附之放款戶帳
    號資料查詢申請單在卷可按（見本院卷第315 頁、第317 頁
    ）。按民法第272 條第1 項規定：數人負同一債務，明示對
    於債權人各負全部給付之責任者，為連帶債務，是聲請人對
    於上開房貸債務與其配偶實負全部給付之責任，其積欠債務
    金額合計共6,824, 424元，故聲請人名下財產5 百餘萬元顯
    不足清償6 百餘萬元之債務至為灼然。末查，聲請人經營昌
    煜有限公司，月收入約5 萬5 仟元，此有聲請人之收入切結
    書在卷可稽（見本院卷第44頁），而聲請人之配偶因白內障
    而喪失工作能力，每月僅有身障收入4,000 元，是須聲請人
    扶養乙節，亦有其配偶之診斷證明書、身心障礙手冊影本、
    存摺影本在卷可按（見本院卷第33頁至第43頁），而聲請人
    另尚有2 名子女須扶養，此有戶籍謄本在卷可稽（見本院卷
    第126 頁至第127 頁），而以行政院主計處公佈之98年度臺
    北縣低收入戶每人每月最低生活費用為10,792 元 ，作為其
    自身必要生活費用及扶養費用之計算標準，聲請人自身之生
    活費用加計其配偶、2 名子女之扶養費用合計每月須支出
    43,168元（計算式：10 ,792 ×4= 43,168） ，是其每月收
    入5 萬5 仟元扣除43,168元後僅餘11,832元可供運用，顯不
    足以負擔其負欠金融機構債務之每月應償還之本金及利息，
    故聲請人實有不能清償之情事，此外，本件又查無聲請人有
    消費者債務清理條例第6 條第3 項、第8 條或第46 條 各款
    所定駁回更生聲請之事由存在，則債務人聲請更生，應屬有
    據，爰裁定如主文。
四、另聲請人應於更生程序開始後，由債權人會議可決或由法院
    裁定認可其更生方案後方能實行，倘未能經債權會議可決或
    經法院裁定認可，則依消費者債務清理條例第61條規定，應
    續行清算程序，故本件聲請人仍應提出足以為債權人接受或
    經法院認為公允之更生方案以供採擇，附此敘明。
中    華    民    國    98    年    8     月    31    日
              民事第一庭   法      官    李世貴
上為正本係照原本作成
本件不得抗告
本裁定已於98年7月31 日 時公告。
中    華    民    國    98    年    8     月    31    日
                           書  記  官    蘇哲男


司法院資訊處製作；財團法人民間司法改革基金會備份。
